臺灣高等法院刑事判決
109年度交上易字第388號
上  訴  人  
即  被  告  張琬萍

上列上訴人因過失傷害案件，不服臺灣基隆地方法院109年度交
易字第172號，中華民國109年9月25日第一審判決（起訴案號：
臺灣基隆地方檢察署108年度偵字第3617號），提起上訴，本院
判決如下：
    主  文
上訴駁回。
    事實及理由
一、本案經本院審理結果，認第一審以上訴人即被告張琬萍犯刑
    法第284條第1項前段過失傷害罪，判處拘役50日，如易科罰
    金，以新臺幣1千元折算壹日，認事用法及量刑均無不當，
    應予維持，並引用第一審判決書記載之事實、證據及理由（
    如附件）。
二、被告上訴意旨略以：告訴人不是直行車，我有注意對向沒有
    來車才轉彎，告訴人也有車速過快的過失等語。　　
三、經查：
  ㈠原審依調查證據之結果，認定被告於民國108年5月25日7時50
    分許，駕駛車牌號碼000—000號普通重型機車，自基隆市中
    山區基金一路往麥金路方向行駛，行經基金一路與武崙街之
    丁字岔路口時，欲左轉至基金一路000號，本應注意汽車行
    駛至交岔路口，轉彎車應讓直行車先行，而當時天候晴、日
    間自然光線、柏油路面乾燥、無缺陷、無障礙物、視距良好
    、號誌為閃光黃燈，無不能注意之情形，被告疏未注意對向
    車道有無來車之狀況，禮讓直行車通行，竟騎乘機車貿然左
    轉，駛入對向車道，適告訴人陳宏昇騎乘車牌號碼000—000
    號普通重型機車搭載告訴人許靜瑜，沿對向車道往新北市萬
    里區方向直行駛至上開丁字岔路口，告訴人陳宏昇見狀避煞
    不及而撞擊被告所騎乘之機車，告訴人陳宏昇、許靜瑜因此
    人車倒地，造成告訴人陳宏昇受有右肩膀挫傷、右手部擦傷
    、雙膝部擦傷、左腕部擦傷及左手肘擦傷等傷害，告訴人許
    靜瑜則受有左手肘擦傷等傷害。又被告於肇事後，於有偵查
    犯罪權限之公務員查知其為肇事者前，主動向到醫院處理之
    警員承認其為車禍肇事者並接受裁判，始悉上情，所為係犯
    刑法第284條第1項前段之過失傷害罪，業據被告於原審審理
    自白犯行，並據證人即告訴人陳宏昇、許靜瑜於警詢、檢察
    官偵訊時均證述明確（見偵卷第23至37頁、第117至119頁、
    第169至170頁），復有長庚醫療財團法人基隆長庚紀念醫院
    診斷證明書2 紙、道路交通事故現場圖、道路交通事故調查
    報告表(一)、(二)、基隆市警察局道路交通事故談話紀錄表
    2 份（見偵卷第41至57頁）、車禍事故現場暨肇事車輛照片
    （見偵卷第71至101 頁）在卷可稽，足堪認定被告上開自白
    與事實相符，堪以採信。
　㈡被告雖辯稱告訴人並非直行車云云，惟從道路交通事故現場
    圖及現場照片顯示（見偵卷第45頁、第71頁、73頁），告訴
    人陳宏昇騎乘車牌號碼000—000號普通重型機車搭載告訴人
    許靜瑜沿基金一路（自麥金路方向）往新北市萬里區方向直
    行無訛，按汽車行駛至交岔路口，轉彎車應讓直行車先行；
    汽車迴車時，應暫停並顯示左轉燈光或手勢，看清無來往車
    輛，並注意行人通過，始得迴轉，道路交通安全規則第102
    條第1項第7款、第106條第5款分別訂有明文。被告於偵訊時
    指稱：本件事故發生時，我的機車是右邊腳踏墊碰撞等語；
    告訴人陳宏昇於偵訊時供稱：本件事故發生時，我的機車是
    車頭碰撞等語。參以被告機車右邊腳踏墊車損部位，係靠近
    前車輪處，告訴人陳宏昇機車車損部位在車頭處等情，有上
    開卷附現場照片在卷可參。稽以上揭事證，可徵被告駕駛機
    車應係甫於向左迴轉之際，即與直行之告訴人陳宏昇人車發
    生碰撞，被告當時顯未注意對向有無來車即左轉，而可使對
    向直行駛至之告訴人陳宏昇明顯可見其人車及行進動向，則
    被告該等行止，既使遵循行駛方向之告訴人陳宏昇猝不及防
    ，自不能苛求告訴人陳宏昇於此際，旋能緊急剎車，甚或左
    右閃避而防免事故之發生，此外，告訴人陳宏昇於警詢係稱
    當時騎車速度為時速40至50公里，符合該路段之速限。後雖
    於偵查改稱50幾公里云云，然無證據佐證告訴人陳宏昇有告
    訴人所指超速之犯行，自不能認其有違反注意義務之過失。
    至於被告所提基隆市警察局道路交通事故初步分析表，判斷
    告訴人陳宏昇有未依減速慢行之號誌（閃黃）指示行駛之肇
    事原因，然上開分析係警察機關依據道路交通事故處理辦法
    第10條所製作之文書，依該規定應對道路交通事故現場，應
    就下列事項詳加勘察、蒐證、詢問關係人，據以分析研判而
    為記載，然觀諸本案道路交通事故調查報告表(二)告訴人陳
    宏昇初步分析研判代號44（見偵卷第49頁），意謂係尚未發
    現肇事因素，顯與上開道路交通事故初步分析表相異之認定
    ，此外，經送交通部公路總局臺北區監理所基宜區車輛行車
    事故鑑定會初鑑及覆鑑結果，皆認為告訴人陳宏昇並無肇事
    原因，亦與本院認定告訴人陳宏昇並無違反注意義務相符，
    綜上所述，被告上開所辯並無足採。至被告聲請再予鑑定，
    本院認為事證已至明臻，並無調查之必要，併予敘明。 
四、綜上所述，本件被告上訴為無理由，應予駁回。
據上論斷，應依刑事訴訟法第368條、第373條，判決如主文。
本案經檢察官施清火到庭執行職務。
中　　華　　民　　國　　110 　年　　2 　　月　　3 　　日
                  刑事第十二庭  審判長法　官  陳如玲
　　　　　　　　　  　　　　　　　　  法　官  郭惠玲
　　　　　　　　　　　　　　　　　　  法  官  廖建瑜
以上正本證明與原本無異。
不得上訴。
                                      書記官　邵佩均　　
中　　華　　民　　國　　110 　年　　2 　　月　　3 　　日
附件
臺灣基隆地方法院刑事判決　　　　　　109年度交易字第172號
公　訴　人　臺灣基隆地方檢察署檢察官
被　　　告　張琬萍
上列被告因過失傷害案件，經檢察官提起公訴（108 年度偵字第
3617號），本院判決如下：
    主  文
張琬萍犯過失傷害罪，處拘役伍拾日，如易科罰金，以新臺幣壹
仟元折算壹日。
    事  實
一、張琬萍於民國108年5月25日7時50分許，駕駛車牌號碼000—
    000 號普通重型機車，自基隆市中山區基金一路往麥金路方
    向行駛，行經基金一路與武崙街之丁字岔路口時，欲左轉至
    基金一路218 號，本應注意汽車行駛至交岔路口，轉彎車應
    讓直行車先行，而當時天候晴、日間自然光線、柏油路面乾
    燥、無缺陷、無障礙物、視距良好、號誌為閃光黃燈，無不
    能注意之情形，詎張琬萍疏未注意對向車道有無來車之狀況
    ，禮讓直行車通行，竟騎乘機車貿然左轉，駛入對向車道，
    適陳宏昇騎乘車牌號碼000—000號普通重型機車搭載許靜瑜
    ，沿對向車道往新北市萬里區方向直行駛至上開丁字岔路口
    ，陳宏昇見狀避煞不及而撞擊張琬萍所騎乘之機車，陳宏昇
    、許靜瑜因此人車倒地，造成陳宏昇受有右肩膀挫傷、右手
    部擦傷、雙膝部擦傷、左腕部擦傷及左手肘擦傷等傷害，許
    靜瑜則受有左手肘擦傷等傷害（陳宏昇所涉過失傷害罪嫌，
    另經檢察官為不起訴處分）。
二、案經陳宏昇、許靜瑜訴由基隆市警察局第四分局報告臺灣基
    隆地方檢察署檢察官偵查後起訴。
    理  由
壹、程序事項（證據能力）
    本判決以下所引用之證據，公訴人及被告張琬萍於本案言詞
    辯論終結前，均未爭執其證據能力，本院審酌該等證據作成
    或取得之狀況，並無非法或不當取證之情事，且無顯不可信
    之情況，復經本院於審判期日就上開證據依法進行調查、辯
    論，自均具有證據能力。
貳、實體事項
一、事實認定
  ㈠上開犯罪事實，業據被告張琬萍於本院審理時坦承不諱（見
    本院卷第37頁、第40頁），並據證人即告訴人陳宏昇、許靜
    瑜於警詢、檢察官偵訊時均證述明確（見偵卷第23至37頁、
    第117至119頁、第169至170頁），復有長庚醫療財團法人基
    隆長庚紀念醫院診斷證明書2 紙、道路交通事故現場圖、道
    路交通事故調查報告表(一)、(二)、基隆市警察局道路交通
    事故談話紀錄表2 份（見偵卷第41至57頁）、車禍事故現場
    暨肇事車輛照片（見偵卷第71至101 頁）在卷可稽，應堪採
    信。
  ㈡按汽車（含機車）行駛至交岔路口，轉彎車應讓直行車先行
    ，道路交通安全規則第102條第1項第7 款定有明文。經查，
    被告考領有汽車駕駛執照（見偵卷第69頁）自應知悉上述規
    定，且騎乘機車在市區道路上依法即負有上開注意義務，依
    本件事故當時天候晴、日間自然光線、柏油路面乾燥、路面
    無缺陷、無障礙物、視距良好、號誌為閃光黃燈之情事，有
    前開道路交通事故調查報告表(一)及現場照片附卷可參，客
    觀上並無不能注意之情事，是被告騎乘機車行經基金一路與
    武崙街之丁字岔路口，既擬左轉，自應仔細確認對向車道有
    無直行車輛，禮讓直行車通行，以避免發生危險，詎被告竟
    疏未注意即貿然逕行左轉駛入對向車道，造成直行駛至路口
    的告訴人陳宏昇避煞不及而撞擊被告所騎乘機車，使告訴人
    陳宏昇、許靜瑜分別受有如事實欄所示之傷害，被告對於前
    開肇事確有過失，殆無疑義。又告訴人陳宏昇、許靜瑜係人
    車倒地後，始受有前開之傷害，則被告之過失行為與告訴人
    陳宏昇、許靜瑜之傷害結果間，顯有相當因果關係甚明。
  ㈢綜上所述，本案事證明確，被告上開犯行堪以認定，應予依
    法論科。
二、論罪科刑
  ㈠按行為後法律有變更者，適用行為時之法律。但行為後之法
    律有利於行為人者，適用最有利於行為人之法律，刑法第2
    條第1項定有明文。查被告行為後，刑法第284條於108年5月
    29日修正公布，於同年5 月31日生效施行，修正後之規定將
    業務過失規定刪除而回歸過失犯罪的可責性判斷，並將法定
    刑予以提高，經比較新舊法後，認修正後之規定並未較有利
    於被告，依刑法第2條第1項前段規定，本件自應適用被告行
    為時即修正前刑法第284條之規定論處。
  ㈡核被告所為，係犯修正前刑法第284條第1項前段之過失傷害
    罪。又被告之一過失行為，同時傷害告訴人陳宏昇、許靜瑜
    2 人之身體法益，為刑法第55條規定之想像競合犯，應從一
    重之過失傷害罪論處。
  ㈢被告於上開犯行尚未被有偵查犯罪職務之機關或公務員發覺
    前，向據報到醫院處理之員警坦承其為駕駛人並進而接受裁
    判等情，有卷附道路交通事故肇事人自首情形紀錄表足參（
    見偵卷第61頁），是其所為已符合自首要件，爰依刑法第62
    條前段之規定，予以減輕其刑。
  ㈣爰以行為人之責任為基礎，審酌被告騎乘機車疏未遵守交通
    規則，致告訴人陳宏昇、許靜瑜受有身體傷害，實屬不該，
    迄今未能與告訴人達成和解賠償損害，亦有未洽，惟念被告
    坦承犯行之態度，兼衡被告自述高中肄業之智識程度、失業
    之經濟狀況（見本院卷第41頁）暨告訴人陳宏昇、許靜瑜之
    傷勢程度等一切情狀，量處如主文所示之刑，並諭知易科罰
    金折算之標準，以示懲儆。
據上論斷，應依刑事訴訟法第284條之1、第299條第1項前段，刑
法第2條第1項前段，修正前刑法第284條第1項前段，刑法第55條
、第62條前段、第41條第1項前段，刑法施行法第1條之1第1項、
第2項前段，判決如主文。
本案經檢察官翁健剛提起公訴，檢察官林明志到庭執行職務。
中    華    民    國   109    年    9     月    25    日
                  刑事第五庭  法  官  鄭虹真
以上正本證明與原本無異。
如不服本判決應於收受送達後20日內向本院提出上訴書狀，並應
敘述具體理由；其未敘述上訴理由者，應於上訴期間屆滿後20日
內向本院補提理由書(均須按他造當事人之人數附繕本)「切勿逕
送上級法院」。
中    華    民    國   109    年    9     月    25    日
                              書記官  楊蕎甄
附錄本案所犯法條：
修正前中華民國刑法第284條
（過失傷害罪）
因過失傷害人者，處 6 月以下有期徒刑、拘役或 5 百元以下罰
金，致重傷者，處 1 年以下有期徒刑、拘役或 5 百元以下罰金
。
從事業務之人，因業務上之過失傷害人者，處 1 年以下有期徒
刑、拘役或 1 千元以下罰金，致重傷者，處 3 年以下有期徒刑
、拘役或 2 千元以下罰金。